【裁判字號】    99,上重更(二),5
【裁判日期】    990923
【裁判案由】    違反毒品危害防制條例等
【裁判全文】
臺灣高等法院高雄分院刑事判決     99年度上重更(二)字第5號
上  訴  人
即  被  告  洪朝彬
選任辯護人  王進勝律師
            黃淑芬律師
            秦德進律師
上  訴  人
即  被  告  邱登賢
選任辯護人  陳雅珍律師
上列上訴人因違反毒品危害防制條例等案件，不服臺灣高雄地方
法院中華民國97年12月9 日97年度重訴字第40號第一審判決（起
訴案號：臺灣高雄地方法院檢察署97年度偵字第3422號），提起
上訴，判決後，經最高法院第2 次發回更審，本院判決如下：
    主  文
原判決關於洪朝彬、邱登賢部分撤銷。
洪朝彬共同運輸第一級毒品，處無期徒刑，褫奪公權終身。又共
同運輸第一級毒品，處無期徒刑，褫奪公權終身；扣案如附表編
號2 所示之物沒收銷燬之；如附表編號3 、4 所示之物均沒收。
應執行無期徒刑，褫奪公權終身；扣案如附表編號2 所示之物沒
收銷燬之；如附表編號3 、4 所示之物均沒收。
邱登賢共同運輸第一級毒品，累犯，處無期徒刑，褫奪公權終身
。又共同運輸第一級毒品，累犯，處無期徒刑，褫奪公權終身；
扣案如附表編號2 所示之物沒收銷燬之；如附表編號3 、4 所示
之物均沒收。應執行無期徒刑，褫奪公權終身；扣案如附表編號
2 所示之物沒收銷燬之；如附表編號3 、4 所示之物均沒收。
    事  實
一、洪朝彬曾於民國80年間因肅清煙毒條例案件，經臺灣高等法
    院臺中分院判處有期徒刑15年確定，於91年10月15日假釋出
    監（尚未執行完畢，不構成累犯）。邱登賢前於81年間因懲
    治盜匪條例案件，經臺灣高等法院臺中分院判處有期徒刑8
    年確定，於90年7 月25日假釋出獄，於96年3 月29日假釋期
    滿執行完畢。洪朝彬、邱登賢明知海洛因係毒品危害防制條
    例第2 條第2 項第1 款所列之第一級毒品，並屬行政院公告
    為懲治走私條例「公告管制物品項目及其數額」甲類第4 款
    之管制進出口物品，不得非法持有、運輸及私運進口，由富
    禾實業有限公司（下稱富禾公司）負責人洪朝彬與邱登賢共
    同謀議以富禾公司名義從泰國進口廢鐵之機會，將第一級毒
    品海洛因夾藏在進口廢鐵之中內，再走私進口至臺灣之方式
    運輸毒品海洛因，洪朝彬並指示紀宏達（為警方安排之線民
    ，無犯罪故意）承租彰化市○○路62號，作為進口廢鐵貨櫃
    之藏毒倉庫。渠等分別於：
  (一)96年10月間，洪朝彬先行指示邱登賢、紀宏達於96年10月20
    日一起搭乘泰國航空公司班機，前往洪朝彬位於泰國之廢五
    金工廠，將從不詳之人購得之第一級毒品海洛因磚30包，夾
    藏於鐵管內，再放入欲進口之廢鐵而夾藏於貨櫃後，由洪朝
    彬以富禾公司名義自泰國進口上開貨櫃進入臺灣。邱登賢、
    紀宏達再於96年11月15日搭乘泰國航空公司班機回臺。嗣該
    只貨櫃於96年11月17日抵達台中港後，洪朝彬即指示邱登賢
    於同年月21日提領出關。洪朝彬、邱登賢、紀宏達3 人旋於
    96年11月22日下午一同開車前往高鐵台中站，將裝有上開海
    洛因中之16包（合計淨重5585.32 公克）之旅行袋交付與受
    綽號「龍哥」之柳村所託之李俊漢（已經原審法院以97年度
    訴字第825 號判決有罪確定），李俊漢於領取上開海洛因後
    ，隨即為法務部調查局南部地區機動工作組（下稱南機組）
    當場查獲。
  (二)因上開取貨之李俊漢遭緝獲後，洪朝彬等人為避免查緝及測
    試海關或查緝單位，先後指示紀宏達於96年12月13日搭乘泰
    國航空公司班機前往泰國，邱登賢於97年1 月6 日搭乘港龍
    航空公司班機前往香港，於翌日入境泰國。並於97年1 月19
    日，先以富禾公司名義自泰國進口1 只無夾藏毒品之廢鐵貨
    櫃至台中港，作為測試之用，預備如有異狀，即不予提領。
    嗣臺中關稅局檢查結果並未發現異狀而順利通關。洪朝彬同
    時於97年1 月間，另向綽號「老闆娘」之泰國女子購得第一
    級毒品海洛因磚54塊後，由邱登賢、紀宏達在洪朝彬位於泰
    國之廢五金工廠，將上開毒品夾藏於鐵管，再壓入於欲進口
    之廢鐵內，而於97年1 月16日裝入編號YMLU0000000 號貨櫃
    內，委託船運公司自泰國曼谷出港。紀宏達旋於97年1 月18
    日搭乘飛機回台，邱登賢則於97年1 月18日從泰國出境至他
    處，再於97年1 月25日搭乘長榮航空公司班機回台。洪朝彬
    則於97年1 月24日上午8 時許，將貨櫃報關之相關資料（商
    業發票INVOICE 、包裝明細表PACKING LIST）傳真給不知情
    之捷聖興報關股份有限公司（下稱捷聖興業報關行）職員張
    嘉裕，準備由張嘉裕以富禾公司名義辦理上開貨櫃之進口報
    關事宜。嗣於同年1 月26日該貨櫃抵達臺中港，隨即托運至
    臺中港中國貨櫃場後，經法務部調查局南機組、財政部臺中
    關稅局、高雄關稅局、臺南縣警察局刑警隊、高雄市警察局
    新興分局、海巡署台東查緝隊組成之專案小組查知洪朝彬將
    於翌日（27日）出境前往泰國，乃由臺灣高雄地方法院檢察
    署檢察官指揮專案小組成員先前往彰化縣精誠路125 號，拘
    提洪朝彬、邱登賢、紀宏達3 人到案，並扣得3 人所有用以
    聯絡運送毒品所用之行動電話共4 支（門號分別為00000000
    00、0000000000、0000000000、0000000000）、洪朝彬所有
    之到貨提貨筆記及指示紀宏達承租房屋之租賃契約書；復帶
    同前往臺中港中國貨櫃場，會同臺中關稅局人員開櫃查驗時
    ，當場查獲夾藏於貨櫃壓縮廢鐵塊內之海洛因粉末54支（其
    中49支，合計淨重16056.57公克，純度92.96 ％，純質淨重
    14926. 19 公克；其中3 支，合計淨重576.40公克，純度
    90.02%，純質淨重518.88公克；其中2 支，合計淨重73.31
    公克，純度89.16%，純質淨重65.36 公克，總計16706.28公
    克）。
二、案經法務部調查局南機組報告臺灣高雄地方法院檢察署檢察
    官偵查起訴。
    理  由
甲、有罪部分
壹、程序方面
一、證人即共同被告紀宏達、邱登賢及證人李俊漢、張嘉裕、尹
    天賜於檢察官偵查中所為之陳述，已依法具結，其等並分別
    於原審或本院前審到庭作證，經被告行使詰問權，證人等未
    曾提及檢察官在偵查時有不法取供之情形，被告亦未釋明上
    開陳述有顯不可信之情況，依刑事訴訟法第159 條之1 第2
    項規定，上開證人於偵查中之證言具有證據能力。
二、證人張嘉裕於調查中之陳述，係審判外之陳述，本不得作為
    認定被告犯罪事實之證據，惟其所為之上開調查筆錄內容，
    業經檢察官、被告、辯護人於本院審判程序表示同意作為證
    據，本院審酌上開調查筆錄作成時，較無人情施壓或干擾，
    亦無不當取供之情形，認為以之作為本案之證據亦屬適當，
    依刑事訴訟法第159 條之5 第1 項規定，上開證人於調查中
    之證言自具有證據能力。
三、按被告以外之人（包括證人、鑑定人、告訴人、被害人及共
    同被告等）於檢察事務官、司法警察官或司法警察調查中所
    為之陳述，與審判中不符時，其先前之陳述具有較可信之特
    別情況，且為證明犯罪事實存否所必要者，得為證據，刑事
    訴訟法第159 條之2 定有明文。所謂陳述不符，係指調查中
    之陳述與審判中之陳述不一致而言，亦包括於調查中之陳述
    較為詳盡，審判中之陳述較為簡要或漏未說明之情形在內。
    次按所稱「具有可信之特別情況」係屬於證據能力之要件，
    法院應比較其前後陳述時之外在環境及情況，以判斷何者較
    為可信，例如：陳述時有無其他訴訟關係人在場，陳述時之
    心理狀況、有無受到強暴、脅迫、詐欺、利誘等外力之干擾
    ，法院辦理刑事訴訟案件應行注意事項第90條亦有明文。本
    件證人即共同被告紀宏達、證人李俊漢於調查中所為之陳述
    較其等分別於原審、本院前審審理中之陳述更為詳盡，本院
    審酌上開調查筆錄既出於證人紀宏達、李俊漢之自由意識，
    並無受到強暴、脅迫、詐欺、利誘等外力之干擾，且其陳述
    時，被告等並未在場，證人心理上未受干預，較無人情施壓
    或干擾，其證詞受污染之可能性較低，準此，證人紀宏達、
    李俊漢在自由意識未受誘導或干擾之情形下，於調查中所為
    之陳述，客觀上應具有較可信之特別情況，且為證明被告洪
    朝彬、邱登賢犯罪事實存否所必要，依上揭規定，證人紀宏
    達、李俊漢於調查中所為之證言關於與審判中不符，即審判
    中並未陳述而較為詳盡部分，自具有證據能力。
四、卷附之現場蒐證照片及扣案物品照片，乃以科學、機械之方
    式對於查獲當時之情況所為忠實且正確之紀錄，性質上並非
    供述證據，故無傳聞法則之適用，且又查無不得為證據之狀
    況，自均具有證據能力。
五、按監聽係通訊保障及監察法第13條第1 項所定通訊監察方法
    之一，司法警察機關依法定程式執行監聽取得之錄音，係以
    錄音設備之機械作用，真實保存當時通訊之內容，如通訊一
    方為受監察人，司法警察在監聽中蒐集所得之通訊者對話，
    若其通話本身即係被告進行犯罪中構成犯罪事實之部分內容
    ，自與所謂「審判外之陳述」無涉，應不受傳聞法則之規範
    ，當然具有證據能力。至司法警察依據監聽錄音結果予以翻
    譯而製作之監聽譯文，屬於文書證據之一種，於被告或辯護
    人對其譯文之真實性發生爭執或有所懷疑時，法院固應依刑
    事訴訟法第165 條之1 第2 項規定，以適當之設備，顯示該
    監聽錄音帶之聲音，以踐行調查證據之程式，俾確認該錄音
    聲音是否為通訊者本人及其內容與監聽譯文之記載是否相符
    ，或傳喚該通訊者為證據調查。倘被告或訴訟關係人對該通
    訊監察譯文之真實性並不爭執，即無勘驗辨認其錄音聲音之
    調查必要性（最高法院97年度台上字第2272號判決參照）。
    經查，本件卷附通訊監察作業報告表（見偵查卷第98-99 頁
    ），被告及其辯護人對其真實性並不爭執，即無勘驗辨認其
    錄音聲音之調查必要性，且本院於審判程序中已踐行提示監
    聽譯文供當事人辨認並告以要旨，使其表示意見等程序並為
    辯論，足認上開通訊監察譯文係為真正，自具有證據能力。
貳、實體部分
一、訊據上訴人即被告洪朝彬、邱登賢矢口否認有何上開運輸、
    走私第一級毒品之犯行，被告洪朝彬辯稱：「我所有之富禾
    公司雖於96年11月21日進口貨櫃，但該貨櫃並無夾藏海洛因
    ，96年11月22日，我和邱登賢、紀宏達開車去高鐵臺中站是
    為接我朋友，沒有交付毒品給李俊漢；且我因身體不佳，已
    將公司交由紀宏達處理，並不知道97年1 月26日以富禾公司
    名義進口之貨櫃中有夾藏毒品」云云。被告邱登賢辯稱：「
    我是受雇於洪朝彬，從事廢鐵五金等業務，我有幫洪朝彬到
    泰國接洽廢鐵生意，但對於以貨櫃夾藏毒品進口之事均不知
    情；我與洪朝彬、紀宏達於96年11月22日開車至高鐵臺中站
    ，是為接洪朝彬之朋友，後來等不到人即離開，我不認識李
    俊漢，亦未交付毒品與李俊漢」云云。
二、經查：
  (一)上開事實，業據證人即同案被告紀宏達於97年1 月27日調查
    、偵查及原審羈押庭中供承不諱，且其所供稱：「洪朝彬在
    臺灣有公司，其以富禾公司名義進口廢鐵，並將毒品放在廢
    鐵堆內。洪朝彬主導整個走私之過程，我和邱登賢均受雇於
    洪朝彬，幫忙包裝毒品及接貨。我負責搬運廢鐵，洪朝彬本
    來要我將鐵管裝入廢鐵，但我不熟悉，所以由邱登賢將鐵管
    裝入廢鐵，然後再把海洛因裝入鐵管內。我有跟邱登賢一起
    去泰國，由邱登賢負責裝貨，我處理要作為掩護之廢鐵。我
    協助洪朝彬走私海洛因毒品2 次，第1 次於96年11月間以富
    禾公司名義進口1 只貨櫃，內藏有30支海洛因毒品（每支約
    375 公克），洪朝彬於取到貨後，於96年11月22日與我及邱
    登賢一同前往高鐵臺中站，要將其中16支海洛因交給李俊漢
    ，到達後找不到對方，洪朝彬就用電話跟對方連絡，我們3
    人就在停車場等，之後洪朝彬就將東西丟在地上，對方就過
    來撿。第2 次係97年1 月26日所查獲之貨櫃，該貨櫃係邱登
    賢於1 月初至泰國裝貨，由洪朝彬申報進口，我則和洪朝彬
    一起去彰化市○○路62號處承租廠房，由我出面簽約，準備
    放置海洛因。我們並先於97年1 月19日進口1 只正常之貨櫃
    ，用以測試治安單位之查緝。洪朝彬及邱登賢皆知悉進口之
    貨櫃有夾藏海洛因毒品」等情，經核與被告洪朝彬、邱登賢
    、紀宏達3 人出入境資料（原審卷1 第246-248 頁）、財政
    部台中關稅局98年5 月4 日中普業一字第0981006299號函文
    暨所附富禾公司進口貨物通關明細表（見本院上訴卷2 第35
    -46 頁）及進口貨物通關進度狀態表（見偵查卷第138 頁）
    內容相符。
  (二)上開犯罪事實一(一)部分：
  1.上揭事實一(一)部分，已經證人紀宏達於檢察官偵查中具結證
    稱：「（96年11月22日這次的貨源？）從泰國來的，與97年
    1 月26日被查獲這次的方式是一樣的，都是把毒品放在放在
    廢鐵塊內，用貨櫃申報進來的。」，「（96年11月22日的貨
    進口後是何人去接貨？）是邱登賢去接的。」，「（有何人
    到泰國去裝貨？）我和邱登賢一起去的，是邱登賢裝的，我
    是做那些要當掩護的廢鐵。」，「（那次進口幾塊海洛因？
    ）30塊。都已經賣掉了，一個是李俊漢，一個是在桃園姓吳
    的。」（見97年度偵字第3422號偵查卷第172 、173 頁），
    而證人紀宏達確實與邱登賢於96年10月20日一起搭乘泰國航
    空公司班機，前往洪朝彬位於泰國之廢五金工廠，再於96年
    11月15日一起搭乘泰國航空公司班機回臺等情，亦有紀宏達
    、邱登賢2 人之入出境資料各1 分份附於本院卷可參（本院
    卷第51、52頁）。又該貨櫃委託張嘉裕所屬之報關行於96
    年11月20日報關並驗關，96年11月21日放行並經富禾公司之
    人提領，有證人張嘉裕之調查筆錄及張嘉裕所製作進口貨物
    通關進度狀態表可證（上開偵查卷第134 至138 頁）。另據
    證人李俊漢於警詢及偵查及原審審理中證稱：「96年11月22
    日我接到龍哥電話，要我到高鐵臺中站和他碰面。我到後，
    龍哥表示等一下會有人拿東西給我，我就在車站大廳外之候
    車亭等了1 小時左右，洪朝彬等3 人就來找我。其中邱登賢
    問我是否係阿龍叫我在這邊等，我回答是，邱登賢即叫我與
    他們到對面停車場，在停車場之樓梯口，洪朝彬便打電話向
    龍哥確認東西是否要交給我，紀宏達則在一旁把風。之後洪
    朝彬等人即帶我至停車場，其中1 人從車上拿了1 只旅行袋
    放在地上就隨即駕車離開，我將旅行袋背在身上走到車站大
    廳等候龍哥時即被查獲。」等語明確，而證人李俊漢被查獲
    時，從上開旅行袋所扣得之白色粉末16包（合計淨重5585.3
    2 公克），經送法務部調查局鑑定後，結果均含第一級毒品
    海洛因之成分，此有法務部調查局濫用藥物實驗室97年1 月
    27日調科壹字第09723006390 號鑑定書在卷可稽（見原審97
    年度訴字第825 號偵查卷第106 頁）。參以從高鐵台中站現
    場照片6 張之內容觀之（見偵查卷第37頁），被告洪朝彬3
    人確實有於96年11月22日在高鐵臺中站與證人李俊漢接洽，
    一起至停車場樓梯間，且圍聚於該樓梯間，洪朝彬並在樓梯
    間撥打行動電話，邱登賢及紀宏達均在旁，李俊漢最後則背
    1 只旅行袋離去等情，與同案被告紀宏達上開供述及證人李
    俊漢上開證述之情節均相吻合，可見證人李俊漢及紀宏達上
    開所言非虛。又依綽號「龍哥」之男子使用行動電話000000
    0000號於96年11月22日之監聽譯文，被告洪朝彬於當天下午
    4 時20分至4 時35分間與「龍哥」互通電話4 通，且內容多
    為談論被告洪朝彬要找人從臺北帶東西下去給「龍哥」，而
    「龍哥」於當天下午5 時37分、5 時39分亦撥打2 通電話給
    證人李俊漢，告知有人會帶其去找東西，此有96年11月22日
    通訊監察作業報告1 份在卷可稽（見偵查卷98、99頁）。又
    證人柳村於本院審理中證稱：「（你有無綽號？）有人叫我
    龍哥。」，「（你那天叫李俊漢去高鐵做何事？）我叫他從
    台北到高鐵與我碰面，本來要到高雄，受朋友委託去高鐵拿
    一件物品，後來得知是一包海洛因。」，「（請問是要向誰
    拿物品？）當時不清楚，因為我那時有泰國朋友叫做麗姐她
    委託我到高鐵跟她朋友拿1 包物品。」，「（你96.11.22到
    台中高鐵是否要拿海洛因？）我當時並不知情，只是受麗姐
    委託幫她拿物品送到高雄。」，「（你如何與對方認識或如
    何向對方取得東西？）『麗姐』當時打電話給我說會有一個
    叫做綽號什麼『哥』的會打電話給我，然後跟我碰頭，我不
    認識那個人，我當時在高鐵站等電話。」，「（提示偵查卷
    (一)98頁到99頁上面有寫『龍哥』被監聽的內容，這內容是否
    你『龍哥』與李俊漢、『麗姐』等人的對話內容？）如果監
    聽譯文上面的記載是對的話，就照監聽譯文這樣，如果譯文
    記載正確的話，應該有這內容，因為我現在也不記得。」（
    見本院99年8 月19日審判筆錄），又依照96年11月22日之監
    聽譯文，被告洪朝彬使用公用電話與0000000000號行動電話
    聯繫時，亦直接稱呼對方為「龍哥」等情以觀，足見綽號「
    龍哥」之人即為證人柳村，且洪朝彬、邱登賢、紀宏達3 人
    於96年11月22日下午在高鐵台中站，是要將裝有上開海洛因
    之旅行袋交付與柳村所託之李俊漢無誤。而依照被告洪朝彬
    與柳村間之通話內容，彼此間互相熟絡，柳村亦稱呼被告洪
    朝彬為「鬥陣仔」（即在一起之人），顯見被告洪朝彬不僅
    認識柳村，並透過證人李俊漢交付上開海洛因。另證人李俊
    漢於高鐵台中站收受被告3 人交付之海洛因毒品，涉犯運輸
    第一級毒品未遂罪，經原審法院判處有期徒刑9 年確定，有
    原審法院97年度訴字第825 號刑事案卷可憑。是依上開證據
    ，被告洪朝彬、邱登賢確有共同運輸海洛因並交付李俊漢，
    堪以認定。至於證人紀宏達於本院前審對洪朝彬之辯護人詰
    問時，改稱：96年11月間，從泰國進口貨櫃（內藏海洛因）
    之事，其未直接參與，係聽邱登賢講等語（見本院上重訴卷
    第14 6頁背面）云云，核與其於偵查中證述之內容不符，顯
    係因時間之經過，記憶模糊；或因共同運輸毒品，經檢察官
    起訴，原審判決有罪後，為求脫身而為有利於己之陳述，此
    部分之陳述顯與事實不符，核無足採，附此說明。
  2.證人紀宏達於本院前審審理中具結證稱：「富禾公司於96年
    11月21日進口該只有夾藏海洛因之貨櫃前，我有向台北市內
    湖分局刑事偵查小隊長尹天賜報告說要去泰國瞭解洪朝彬運
    送毒品進口事宜，96年11月19日我於該貨櫃進口出關前，又
    至台北市內湖分局向尹天賜製作第2 次海洛因進口之檢舉筆
    錄，所以我知道該次運送毒品進口」等情（見本院上訴卷第
    147-150 頁），經核與證人即台北市內湖分局刑事偵查小隊
    長尹天賜於本院前審證稱：「紀宏達確實有於96年9 月8 日
    及同年11月19日向我檢舉運送毒品進口一案並製作檢舉筆錄
    」等情相符（見本院上訴卷2 第54頁），而同案被告紀宏達
    於該2 次檢舉筆錄確實陳稱：「洪朝彬於96年7 月初邀約我
    從事走私毒品，說利潤很高。洪朝彬在泰國有開設鐵工廠，
    他有向泰國一名女子接洽將海洛因磚1 塊壓縮成圓柱長條形
    ，再放置於同形狀之鐵桶內，將海洛因夾帶混入廢鐵內，再
    以海運貨櫃運送進來。該貨櫃預訂於96年11月9 日由泰國港
    口啟航，預定於同年月19日入境台中港。該批海洛因磚1 塊
    販售價格約100-110 萬元不等」等情（見警2 卷第3-12頁）
    ，亦與李俊漢上開緝獲海洛因毒品，係經壓縮成圓柱長條形
    狀相符，此有相片12張在卷可稽（見偵查卷第24-25 頁）。
  3.本院審酌證人紀宏達先前於調查、偵查、原審羈押庭之自白
    及本院前審審理中之證述，經核確與證人尹天賜之證述內容
    、紀宏達之檢舉筆錄、被告3 人出入境紀錄、富禾公司之進
    口貨物通關明細內容均相吻合，並參酌被告洪朝彬、邱登賢
    確實有共同交付海洛因予李俊漢等情，足認被告洪朝彬、邱
    登賢確實共同於96年11月21日自泰國運送海洛因進口，並於
    高鐵台中站交付予李俊漢等情，應屬真實。
  4.被告洪朝彬、邱登賢雖均以前詞置辯。惟被告洪朝彬、邱登
    賢對於欲接送友人之身分不僅不清楚，亦無聯絡方式，渠等
    辯稱特地至高鐵臺中站接人，然卻僅與李俊漢接觸後，並未
    有搭載何人離開隨即離去，實難認上開辯詞可採。且被告洪
    朝彬、邱登賢若確實未與證人李俊漢接觸，何以與證人李俊
    漢一同走至車站樓梯間，且圍聚在該處，狀似談論事情，被
    告洪朝彬並當證人李俊漢之面撥打行動電話？又從事毒品運
    輸被查獲之風險極高，成員間通常皆為彼此熟捻而可信賴之
    人，且對於運輸毒品與規避查緝之細節均需熟悉，鮮有完全
    不知情者加入其中運輸毒品。本案被告邱登賢不僅全程陪同
    被告洪朝彬、紀宏達至高鐵臺中站等候證人李俊漢，並向證
    人李俊漢詢問是否為其等待之人，是其辯稱不知情，實難採
    信。
  (三)犯罪事實一(二)部分：
  1.上揭事實一(二)部分，另據證人張嘉裕於調查、偵查及原審審
    理中證稱：「洪朝彬之富禾公司進口廢鐵皆係由我們公司處
    理報關，陸陸續續共有5 次，都是洪朝彬本人與我聯繫，我
    未與其他人聯絡過，我到過富禾公司，裡面只有看到洪朝彬
    和其家人。最近1 次係97年1 月24日，洪朝彬打電話給我說
    有一批廢鐵要委託我們公司報關，並且將商業發票及包裝明
    細表傳真過來。但該批貨並沒有報關，因為船公司之貨到通
    知書未到，所以我無法報關，等到97年1 月27日，洪朝彬之
    妹妹就打電話給我說那批貨不用報關。至於上1 次即97年1
    月19日洪朝彬進口之貨櫃則有順利報關。另洪朝彬有次曾指
    示我在彰化市○○路之倉庫卸貨」等語明確，並有編號YMLU
    0000000 號貨櫃之商業發票、包裝明細表、進口貨物通關進
    度狀態表（見偵查卷1 第138-140 頁）、中華民國海關艙單
    （見偵查卷1 第161 頁）、臺中關稅局扣押貨物、運輸工具
    收據及搜索筆錄（見偵查卷1 第32頁）、法務部調查局南部
    地區機動工作組搜索扣押筆錄（見偵查卷1 第3-14頁）、高
    雄市政府警察局新興分局搜索扣押筆錄（見偵查卷1 第19-2
    3 頁）、有限公司變更登記表（見原審聲羈卷2 第4 、5 頁
    ），及現場照片12張（見偵查卷1 第24、25頁）在卷可稽。
    而查獲夾藏於貨櫃壓縮廢鐵塊內之海洛因粉末54支（其中49
    支，合計淨重16056.57公克，純度92.96 ％，純質淨重1492
    6.19公克；其中3 支，合計淨重576.40公克，純度90.02%，
    純質淨重518.88公克；其中2 支，合計淨重73.31 公克，純
    度89.16%，純質淨重65.36 公克，總計16706.28公克），經
    送法務部調查局鑑定後，結果確實均含第一級毒品海洛因之
    成分，此有卷附法務部調查局濫用藥物實驗室97年4 月14日
    調科壹字第09723019560 號鑑定書可證。
  2.被告洪朝彬、邱登賢雖辯稱不知道97年1 月26日以富禾公司
    名義進口之貨櫃內有夾帶毒品云云，惟被告洪朝彬為富禾公
    司之負責人，多次以富禾公司名義進口裝載廢鐵之貨櫃，除
    親自與報關行聯繫外，尚且多次指派被告邱登賢、紀宏達至
    泰國接洽，以本件查獲毒品之數量，被告洪朝彬焉可能不知
    自己進口之貨櫃夾藏毒品海若因？且富禾公司於97年1 月25
    日即上開查獲貨櫃進口之前日，方將負責人由被告洪朝彬變
    更為被告紀宏達，有前揭富禾公司之有限公司變更登記表可
    證，參以被告洪朝彬前曾因運輸毒品經法院判處有期徒刑15
    年確定，現正假釋中之情，足見被告洪朝彬不僅負責富禾公
    司之實際經營，更為避免相關單位之查緝，而於貨櫃進口之
    前夕將富禾公司之負責人變更為被告紀宏達。另被告洪朝彬
    於調查中先供稱其大概知道扣案毒品係何人所有，後又改稱
    不知道貨櫃內裝有毒品，於原審聲羈庭調查時又稱其大概知
    道毒品係何人所有，但並不確定，後於準備程序中又稱其不
    知道貨櫃裡裝什麼，前後供述反覆矛盾。又同案被告紀宏達
    於96年10月20日、96年11月24日、96年12月13日出境至泰國
    ，並分別於96年11月15日、96年12月4 日、97年1 月18日入
    境回臺灣；被告邱登賢則於96年7 月28日、96年10月20日、
    96年11月24日、97年1 月6 日出境至泰國，並分別於96年8
    月20日、96年11月15日、96年12月8 日、97年1 月25日入境
    回臺灣，此有法務部入出境資訊連結作業2 紙附卷足參，是
    同案被告紀宏達與邱登賢確實多次出境至泰國，且均停留一
    段時間。又證人紀宏達於調查局訊問時復證稱：「洪朝彬指
    示邱登賢於97年1 月初前往泰國曼谷郊區將該毒品裝櫃，我
    本人則於96年12月13日先行前往泰國處理老闆洪朝彬在泰國
    曼谷廢五金工廠內一般事務。」（見偵查卷第27頁）等情。
    而紀宏達係96年12月13日出境至泰國，97年1 月18日入境臺
    灣；被告邱登賢最後1 次於97年1 月6 日出境至泰國，直到
    97年1 月25日入境臺灣，均已在97年1 月16日裝入編號YMLU
    0000000 號貨櫃內（見偵查卷第140 頁裝箱單），委託船運
    公司自泰國曼谷出港之後。被告洪朝彬既已指派同案被告紀
    宏達、被告邱登賢至泰國處理貨櫃進口事宜，且紀宏達、邱
    登賢均於貨物裝入貨櫃後始返回臺灣，足認證人紀宏達上開
    所供述3 人分工運輸毒品之方式，即堪採信。被告洪朝彬、
    邱登賢辯稱不知查獲貨櫃內夾藏海洛因毒品之事，自難採信
    。
  (四)被告邱登賢之辯護人雖辯稱：依被告邱登賢之護照紀錄為97
    年1 月6 日自台灣出境至泰國，97年1 月7 日自泰國離境至
    越南，97年1 月25日自越南離境並入境臺灣，則與原判決認
    定被告邱登賢最後1 次於96年1 月6 日出境至泰國，直到97
    年1 月25日製作完成當日方才入境返國不符云云。然查依被
    告邱登賢之護照紀錄，係97年1 月6 日搭乘港龍航空公司班
    機前往香港，於翌日入境泰國。至97年1 月18日從泰國出境
    至他處，再於97年1 月25日搭乘長榮航空公司班機回台，並
    有邱登賢之入出境紀錄可證，此又核與被告邱登賢於本院行
    準備程序中所供：「97年1 月6 日到97年1 月25日邱登賢出
    境，非全部時間都在泰國，97年1 月6 日起在泰國，去約1
    個星期左右之後（幾天不知道），去泰國工廠收取廢五金，
    後來過1 個星期之後就搭飛機到越南，然後從越南直接飛回
    臺灣，隔天就被逮捕。」（見本院卷第78頁）大致相符，被
    告邱登賢之辯護人就此部分之事實尚有誤會。又被告邱登賢
    既於97年1 月7 日入境泰國，於97年1 月16日將上開海洛因
    裝入編號YMLU0000000 號貨櫃內後，97年1 月18日始從泰國
    出境至他處，其從泰國出境至他處，已在裝櫃之後，自不影
    響其有運輸毒品之認定。
  (五)證人林德治即曾與紀宏達同舍房者，於原審雖證稱：「我問
    他們犯了何案，我先問紀宏達，紀宏達說是運輸海洛因。我
    問他共犯幾人，他說3 人，他還說都推給老大，因為老大有
    心藏病，可以交保。後來紀宏達還告訴我，他要向洪朝彬要
    300 萬元（新台幣，下同），150 萬元他自己要，其餘的家
    裡要」、「他說海洛因是他與泰國的老闆裝的貨櫃。我說這
    與你們老大有何關係」等語（見原審卷第187 至189 頁），
    然查證人即同案被告紀宏達雖確有參與本案，惟其參與被告
    洪朝彬、邱登賢運輸、走私毒品，僅為確實掌握被告洪朝彬
    、邱登賢運輸、走私毒品之訊息，通報尹天賜查緝，以領取
    檢舉金，被告紀宏達應無犯罪故意，自不成立犯罪等情，
    已經本院以98年度上重更(一)字第17號判決無罪並確定在案。
    且依本院上開之認定，被告洪朝彬係主謀且罪證明確，已如
    前述，自無所謂「將責任推給老大」之可能，證人林德治上
    開證言，顯與事實不符。更何況證人林德治僅與紀宏達同舍
    房，兩者並無關係及交集，紀宏達並無必要將全部之事實陳
    述給他人知悉，證人紀宏達縱有該對話，亦僅是應付性質而
    與事實不符，不足採信，是證人林德治上開證言，自不足為
    被告洪朝彬有利之認定。至同案被告紀宏達於本院前審審理
    中改稱：我在調查局的筆錄說毒品是邱登賢裝的，事實上不
    是，是由一個泰國人裝毒品云云，核與其先前所述及前開證
    據不合，應係受制於被告邱登賢交保在外且同在法庭之壓力
    所為迴護之詞，殊難採信。又被告洪朝彬購入毒品海洛因並
    運輸、走私進口之目的為何，因被告洪朝彬否認犯行致無從
    查證其是否有營利之意圖，而被告邱登賢、紀宏達亦未供述
    被告洪朝彬有販賣海洛因之情事，故並無積極證據證明被告
    洪朝彬、邱登賢有販賣海洛因犯行，附此敘明。
  (六)另依據上開證據所示，同案被告紀宏達確實有參與本件運輸
    、走私毒品海洛因。惟證人即台北市政府警察局內湖分局小
    隊長尹天賜於原審證稱：「……被告（指紀宏達）第一次與
    我們接觸，是民國96年9 月8 日，他向我們供述，他知道有
    一個販毒集團，他想領取線民檢舉金。所以他製作第一次
    線民檢舉金筆錄，我們從此知道有這一個集團……11月21
    日，我報請士林地檢署檢察官江林達指揮及通訊監察，當天
    有核准。我們上線後已經來不及，……紀宏達出國，也是因
    為洪朝彬指使才有這樣的機會。紀宏達按照期間出國後，我
    們就斷線。我只知道他回來後，會跟我聯繫。……97年1 月
    18日，紀宏達回台灣，他不知道我已經斷線。我們平常的聯
    繫，他被洪朝彬控制得很緊，所以我只能被動的等紀宏達與
    我聯絡。紀宏達97年1 月18日電話中說，這次分兩批，數量
    約四、五十塊，但沒有槍。19日第一批到的貨櫃是偽裝的，
    裡面沒有毒品，要我不要動。第二組是7 天後（即同月）26
    日到台中港，裡面才有毒品。因為我斷線，無法主動打給他
    ，他也沒有跟我聯絡，我們依照經驗，海關提櫃要3 天，26
    日是星期五，所以江林達檢察官星期一召集我們與刑事局來
    討論如何查緝。……我不知道調查局會在26日先用拘票去查
    獲。本來我想說是否可以和調查局同步查緝。」（見原審卷
    2 第51、52頁）。另證人即臺灣士林地方法院檢察官江林達
    於本院上訴審審理中亦證稱：「台北內湖分局報請我偵辦紀
    宏達檢舉的運送毒品案是96年10月20日，當天我們有對洪朝
    彬等其他共犯申請通訊監察，目的是想透過通訊監察，查證
    紀宏達的說詞是否真實，但是很遺憾通訊監察被法院駁回。
    」（見本院上訴卷2 第58-59 頁）。可見同案被告紀宏達參
    與被告洪朝彬、邱登賢運輸、走私毒品，僅為確實掌握被告
    洪朝彬、邱登賢運輸、走私毒品之訊息，通報尹天賜查緝，
    以領取檢舉金，同案被告紀宏達應無犯罪故意，自不成立
    犯罪，尚難認其與被告洪朝彬、邱登賢有共犯關係。
  (七)綜上所述，被告洪朝彬、邱登賢所辯，均係飾卸之詞，一無
    可採。本件事證明確，被告洪朝彬、邱登賢犯行洵堪認定。
三、論罪科刑：
  (一)被告行為後，毒品危害防制條例第4 條第1 項業於98年5 月
    20日修正公布，並於同年月22日起生效。被告行為時毒品危
    害防制條例第4 條第1 項規定「製造、運輸、販賣第一級毒
    品者，處死刑或無期徒刑；處無期徒刑者，得併科新臺幣1
    千萬元以下罰金」；被告行為後該條項修正為「製造、運輸
    、販賣第一級毒品者，處死刑或無期徒刑；處無期徒刑者，
    得併科新臺幣2 千萬元以下罰金」，比較新舊法結果，以被
    告行為時即修正前之「得併科罰金新臺幣1 千萬元以下罰金
    」規定較為有利，自應適用被告行為時即修正前之規定論處
    。
  (二)按海洛因為毒品危害防制條例第2 條第2 項第1 款所稱之第
    一級毒品，且係經行政院依懲治走私條例第2 條第4 項公告
    之「管制物品項目及其數額」甲項第4 款之管制進出口物品
    ，不限其數額，均不得私運進出口。被告洪朝彬、邱登賢利
    用自泰國進口貨櫃之際夾藏毒品海洛因進入台灣，核其2 人
    所為，均係犯毒品危害防制條例第4 條第1 項之運輸第一級
    毒品罪及懲治走私條例第2 條第1 項私運管制物品進口罪，
    其等持有海洛因之低度行為，應為運輸之高度行為所吸收，
    不另論罪。被告洪朝彬、邱登賢就上開運輸第一級毒品、私
    運管制物品進口罪間，有犯意聯絡及行為分擔，均為共同正
    犯。被告洪朝彬、邱登賢以一行為同時觸犯上開2 罪名，為
    想像競合犯，依刑法第55條之規定，應從較重之毒品危害防
    制條例第4 條第1 項之運輸第一級毒品罪處斷。被告洪朝彬
    、邱登賢於96年11月17日自泰國夾藏進口海洛因至台中港後
    ，旋於同年月22日再運至高鐵台中站交付李俊漢之行為，係
    為達成同一運輸毒品目的之接續行為，為單純一罪。又被告
    洪朝彬、邱登賢先後2 次運輸第一級毒品進口之行為，犯意
    各別，行為互殊，應予分論併罰。查被告邱登賢曾於81年間
    因懲治盜匪條例案件經臺灣高等法院臺中分院判處有期徒刑
    8 年確定，於90年7 月25日縮短刑期假釋出監，並於96年3
    月29日縮刑期滿假釋未經撤銷而執行完畢，此有臺灣高等法
    院被告前案紀錄表1 份在卷可按。被告邱登賢於受有期徒刑
    之執行完畢後，5 年以內故意再犯本件有期徒刑以上之罪，
    為累犯，惟關於所犯運輸毒品罪之法定刑為死刑或無期徒刑
    部分依法不得加重，僅就法定刑之併科罰金刑部分，依刑法
    第47條第1 項加重其刑。
四、被告洪朝彬、邱登賢犯罪事證明確，原審法院予以論罪科刑
    ，固非無見。惟查：(一)被告紀宏達參與本案，但不成立犯罪
    ，已詳如前述，原判決認定被告紀宏達與被告洪朝彬、邱登
    賢有共犯關係，並諭知沒收被告紀宏達所有門號0000000000
    手機，尚有未恰。(二)附表編號1 所示之海洛因16包，係被告
    洪朝彬、邱登賢於交付李俊漢後，於李俊漢持有中，為法務
    部調查局南部地區機動工作組查獲，且該16包海洛因，已於
    李俊漢運輸第一級毒品未遂案中宣告沒收，則該16包海洛因
    自非被告洪朝彬、邱登賢被查獲之毒品，原判決竟於被告洪
    朝彬、邱登賢第一次所犯運輸第一級毒品罪項下，諭知沒收
    銷燬之，亦有未合。被告洪朝彬、邱登賢上訴意旨否認犯行
    並指摘原判決不當，雖無理由，惟原判決關於被告洪朝彬、
    邱登賢部分既有上開可議之處，自應由本院撤銷改判。
五、爰審酌被告洪朝彬、邱登賢明知海洛因毒品對於人體健康危
    害至鉅，向為政府嚴令禁絕流通，竟自泰國私運海洛因入境
    ，且交付與李俊漢之海洛因毒品合計淨重5585.32 公克，而
    97年1 月26日所運輸入境之海洛因毒品淨重更高達16706.28
    公克之多，純度平均亦達百分之90左右，是以被告洪朝彬、
    邱登賢運輸之海洛因數量之鉅，純度之精，如未即時查獲，
    勢將造成海洛因毒品之流通與氾濫，不僅廣泛戕害國人身心
    健康，更因此滋生其他刑事犯罪，嚴重破壞社會治安，犯罪
    所生危害既深且鉅，惡性重大，且被告洪朝彬、邱登賢經查
    獲後仍一再避重就輕，否認犯行，難認確有悔意，犯罪後態
    度非佳，並無引人憫恕之處等一切情狀，分別量處如主文第
    2 、3 項所示之刑，並依刑法第51條第3 款定其應執行之刑
    ，及依同法第37條第1 項之規定宣告褫奪公權終身。扣案如
    附表編號2 所示之海洛因粉末54支（其中49支，合計淨重16
    056.57公克，純度92.96 ％，純質淨重14926.19公克；其中
    3 支，合計淨重57 6.40 公克，純度90.02%，純質淨重518.
    88公克；其中2 支，合計淨重73.31 公克，純度89.16%，純
    質淨重65.36 公克，總計16706.28公克），經送驗後，結果
    確實均含第一級毒品海洛因之成分，已如前述，應依毒品危
    害防制條例第18條第1 項前段之規定，不問屬於被告與否，
    均沒收銷燬之。扣案如附表編號3 所示被告洪朝彬所有手機
    2 支（門號0000000000號、0000000000）、被告邱登賢所有
    手機1 支（門號0000000000號），附表編號4 所示被告洪朝
    彬所有之到貨提貨筆記，屬被告洪朝彬、邱登賢所有，為被
    告等供明，且係供被告洪朝彬、邱登賢共犯本件運輸毒品所
    用之物，自應依毒品危害防制條例第19條第1 項規定宣告沒
    收。至於附表編號1 所示之海洛因16包，係被告洪朝彬、邱
    登賢於交付李俊漢後，於李俊漢持有中，為法務部調查局南
    部地區機動工作組查獲，且該16包海洛因，已於李俊漢運輸
    第一級毒品未遂案中宣告沒收，則該16包海洛因自非被告洪
    朝彬、邱登賢被查獲之毒品，自不得於本案宣告沒收銷燬之
    。附表編號5 所示被告洪朝彬指示紀宏達承租房屋之租賃契
    約書1 本，僅是紀宏達承租該房屋之契約證明，難認係供運
    輸毒品犯罪所用之物，毋庸宣告沒收；另門號0000000000號
    手機1 支，為同案被告紀宏達所為，業據證人紀宏達供明，
    惟紀宏達並非本案共犯，故其所有之手機自不予宣告沒收，
    又門號0000000000、0000000000號手機，經查與本案無關；
    均不另宣告沒收，併此敘明。
六、同案被告紀宏達已經本院上重更(一)審判決確定。
據上論結，應依刑事訴訟法第369 條第1 項前段、第364 條、第
299 條第1 項前段，修正前毒品危害防制條例第4 條第1 項、第
18條第1 項前段、第19條第1 項，懲治走私條例第2 條第1 項，
刑法第2 條第1 項、第11條、第28條、第47條第1 項、第55 條
、第37條第1 項、第51條第3 款，判決如主文。
本案經檢察官郭振昌到庭執行職務。
中    華    民    國    99    年    9    月    23    日
                刑事第五庭    審判長法  官  曾永宗
                                    法  官  鍾宗霖
                                    法  官  任森銓
以上正本證明與原本無異。
如不服本判決應於收受本判決後10日內向本院提出上訴書狀，其
未敘述上訴理由者，並得於提起上訴後10日內向本院補提理由書
狀（應附繕本）。
中    華    民    國    99    年    9     月    23    日
                                    書記官  呂素珍
附表：
┌──┬─────────┬───────────────────────┐
│編號│ 物品             │數量                                          │
├──┼─────────┼───────────────────────┤
│ 1  │第一級毒品海洛因  │拾陸包（合計淨重伍仟伍佰捌拾伍點參貳公克）    │
├──┼─────────┼───────────────────────┤
│ 2  │第一級毒品海洛因  │伍拾肆支（合計淨重壹萬陸仟柒佰零陸點貳捌公克）│
├──┼─────────┼───────────────────────┤
│ 3  │手機              │支（門號：0000000000號、0000000000號、      │
│    │                  │0000000000號）                                │
├──┼─────────┼───────────────────────┤
│ 4  │到貨、提貨日期筆記│貳頁                                          │
├──┼─────────┼───────────────────────┤
│ 5  │房屋租賃契約      │壹本                                          │
└──┴─────────┴───────────────────────┘
附錄本判決論罪科刑法條：
毒品危害防制條例第4 條第1 項
製造、運輸、販賣第一級毒品者，處死刑或無期徒刑；處無期徒
刑者，得併科新臺幣 1 千萬元以下罰金。
懲治走私條例第2 條第1 項
私運管制物品進口、出口逾公告數額者，處 7 年以下有期徒刑，
得併科新臺幣 3 百萬元以下罰金。

司法院資訊處製作；財團法人民間司法改革基金會備份。
